【裁判字號】    97,訴,1799
【裁判日期】    980218
【裁判案由】    侵權行為損害賠償
【裁判全文】
臺灣臺南地方法院民事判決              97年度訴字第1799號
原      告  乙○
被      告  甲○○
上列被告因過失傷害案件，原告提起刑事附帶民事訴訟請求侵權
行為損害賠償，經本院交通法庭移送前來，本院於民國98年2月1
1日言詞辯論終結，判決如下：
    主    文
被告應給付原告新台幣壹拾伍萬陸仟伍佰參拾參元，及自民國九
十七年十二月五日起至清償日止，按年息百分之五計算之利息。
原告其餘之訴駁回。
訴訟費用由被告負擔四分之一，餘由原告負擔。
本判決原告勝訴部分得假執行。
原告其餘假執行之聲請駁回。
    事實及理由
一、被告經合法通知，未於言詞辯論期日到場，核無民事訴訟法
    第386條所列各款情形，爰依原告之聲請，由其一造辯論而
    為判決。
二、按訴狀送達後，原告不得將原訴變更或追加他訴，但擴張或
    減縮應受判決事項之聲明者，不在此限，民事訴訟法第255
    條第1項第3款定有明文。本件原告於起訴時原請求被告應給
    付新台幣（下同）626,370元，嗣於起訴狀繕本送達後，將
    請求金額減縮為613,000元（車損部分不請求），此屬減縮
    應受判決事項之聲明，核與民事訴訟法第255條第1項第3款
    規定，尚無不合，應予准許，合先敘明。
三、原告起訴主張：
（一）被告於民國96年9月30日22時15分許，駕駛自用小客車，
      途經台南縣永康市○○路與永康街口時，疏未注意，撞擊
      原告騎乘之重型機車，至原告人車倒地，並受有右足第2
      、3、4趾蹠骨折、頭部外傷、多處擦傷、腰椎第三節壓迫
      性骨折等傷害。被告於肇事致人受傷後，未曾下車察看，
      隨即駕車逃逸。
（二）原告因被告之肇事逃逸及過失行為，受有下列之損害：
（１）醫療費用：崇佑堂中藥房中藥材一批1,200元，德安中藥
      行筋骨、疼痛藥材13,600元，奇美醫院藥費6,850元，以
      上合計21,650元。
（２）車資：原告為至奇美醫院診察復健，僱請統一汽車行駕車
      載送往返，花費1,350元。
（３）看護費用：按身體或健康受不法侵害，需人長期看護，就
      將來應支付之看護費，係屬增加生活上需要之費用，加害
      人即應予以賠償（最高法院88年度台上字第1771號判決參
      照）；至於被害人因受傷需人看護，而由親屬看護時，雖
      無現實看護之支付，亦應認被害人受有相當看護費之損害
      ，得向被害人請求賠償（最高法院89年度台上字第1749號
      判決參照）。原告受傷住院暨返家療養，均由女兒丙○○
      看護，期間約3個月，衡量及比照僱用職業護士看護情形
      ，每月以3萬元計算，合計9萬元。
（４）精神慰撫金：原告受被告駕車違規撞擊骨折，雖以石膏固
      定傷處，待自行癒合，卻因此影響筋絡，行動不便，未能
      全然回復受傷前狀況，肉體及精神上受有相當之痛苦，爰
      請求50萬元之精神上損害賠償，以資慰藉。
（三）並聲明：被告應給付原告613,000元，及自起訴狀繕本送
      達之翌日起至清償日止，按年息百分之5計算之利息。原
      告願供擔保，請准宣告假執行。
四、被告未於言詞辯論期日到場，亦未提出書狀作何聲明或陳述
    。
五、得心證之理由：
（一）原告主張被告於96年9月30日22時15分許，駕駛車牌號碼
      4169–SR號之自用小客車，沿臺南縣永康市○○○路西往
      東方向行駛，途經設有閃光黃燈之該路與永康街之交岔路
      口時，本應注意汽車行駛至交岔路口時，應遵守燈光號誌
      行進、轉彎，若行駛方向燈光號誌為閃光黃燈時，表示「
      警告」，亦即車輛應減速接近，小心通過，且汽車行駛時
      ，應注意車前狀況，隨時採取必要之安全措施，而依當時
      天候晴、夜間有照明、柏油路面乾燥無缺陷、無障礙物、
      視距良好，並無不能注意之情形，竟疏未注意及此，適有
      原告騎乘車牌號碼OSL–131號之重型機車沿永康街由南向
      北方向行駛至該交叉路口，二車發生碰撞，致原告人、車
      倒地，因而受有右足第2、3、4趾蹠骨骨折、頭部外傷、
      多處擦挫傷、腰椎第三節壓迫性骨折等傷害。詎被告於肇
      事後，竟未曾下車查看，亦未對原告施以必要之救護或向
      警察機關報告，隨即逕自駕駛前開自用小客車逃離現場之
      事實，有道路交通事故現場圖、道路交通事故調查報告表
      (一)、(二)、道路交通事故現場照片8幀可稽，自堪信原告之
      主張為真實。
（二）按因故意或過失不法侵害他人之權利者，負損害賠償責任
      。不法侵害他人之身體或健康者，對於被害人因此喪失或
      減少勞動能力或增加生活上之需要時，應負損害賠償責任
      。不法侵害他人之身體、健康、名譽、自由、信用、隱私
      、貞操，或不法侵害其他人格法益而情節重大者，被害人
      雖非財產上之損害，亦得請求賠償相當之金額，民法第18
      4條第1項前段、第193條第1項、第195條第1項分別定有明
      文。被告疏未注意汽車行駛至交岔路口時，應遵守燈光號
      誌行進、轉彎，若行駛方向燈光號誌為閃光黃燈時，表示
      「警告」，亦即車輛應減速接近，小心通過，且汽車行駛
      時，應注意車前狀況，隨時採取必要之安全措施，竟貿然
      通過系爭路口，肇致本件車禍，被告就本件車禍之發生自
      應負過失責任，又被告之過失行為與原告身體受傷結果間
      有相當因果關係，被告自應負侵權行為損害賠償責任甚明
      。爰就原告請求之項目及金額逐次審酌如下：
（１）醫藥費用：原告主張因上開傷害於奇美醫院支出醫療費用
      6,850元，業據提出收據10紙為證，自堪信為真正，原告
      此部分之請求，自應准許。至原告請求崇佑堂中藥房中藥
      材一批1,200元，德安中藥行筋骨、疼痛藥材13,600元，
      因上開藥材並非合格醫師所開之藥方，難認係治療原告上
      開傷害所必要，故原告請求崇佑堂中藥房中藥材一批1,20
      0元，德安中藥行筋骨、疼痛藥材13,600元，不能准許。
（２）交通費：原告主張因上開傷害搭乘計程車至奇美醫院治療
      ，共支出計程車車資1,350元，業據提出收據1紙為證，自
      堪信為真正，原告此部分之請求，應予准許。
（３）看護費用部分：原告因上開傷勢於96年9月30日至奇美醫
      院急診，奇美醫院認原告之傷勢須請人看護2個月以上，
      有該院函1份在卷可考，本院審視原告之傷勢並參酌上開
      函文內容及車禍發生時原告已76歲等情，認原告之上開傷
      勢須請人看護3個月。又一般醫院全日（24小時）看護之
      費用約2,000元至2400元之間，是原告主張其於上開須請
      人看護之期間，每月受有看護費用3萬元之損害，應可採
      信。又因身體或健康受不法侵害，需人長期看護，就將來
      應支付之看護費，係屬增加生活上需要之費用，加害人即
      應予以賠償（最高法院88年度台上字第1771號判決參照）
      ；至於被害人因受傷需人看護，而由親屬看護時，雖無現
      實看護費之支付，亦應認被害人受有相當看護費之損害，
      得向加害人請求賠償。蓋因親屬照顧被害人之起居，固係
      出於親情，但親屬看護所付出之勞力，並非不能評價為金
      錢，只因兩者身分關係密切而免除支付義務，此種親屬基
      於身分關係之恩惠，自不能加惠於加害人，故應衡量及比
      照僱用職業護士看護情形，認被害人受有相當看護費之損
      害，得向加害人請求賠償（最高法院89年度台上字第1749
      號判決參照）。原告於上開須請人看護期間雖由其女丙○
      ○看護，依上開說明，原告仍得比照職業護士看護情形，
      向被告請求看護費用。是原告請求被告支付3個月之看護
      費用計9萬元，為有理由。
（４）精神慰撫金：原告因被告之過失傷害行為受有右足第2、3
      、4趾蹠骨骨折、頭部外傷、多處擦挫傷、腰椎第三節壓
      迫性骨折等傷害，精神上自受有極大之痛苦，原告依據民
      法第195條之規定請求被告賠償其非財產上之損害，即屬
      有據。查原告不識字，目前務農維生，名下有現值4,585
      元之不動產2筆。被告名下有汽車2輛，業據原告供明在卷
      ，並有稅務電子閘門財產所得調件明細表2份附卷可稽。
      本院審酌兩造之身分、教育程度、經濟能力、社會地位及
      原告所受之傷害等一切情狀，認原告請求之精神慰撫金以
      45萬元為適當。
（５）綜上，原告請求被告賠償548,200元（6850＋1350＋90000
      ＋450000＝548200），為有理由，逾此部分之請求，為無
      理由。
（三）按損害之發生或擴大，被害人與有過失者，法院得減輕賠
      償金額，或免除之，民法第217條第1項定有明文。被告因
      疏未注意汽車行駛至交岔路口時，應遵守燈光號誌行進、
      轉彎，若行駛方向燈光號誌為閃光黃燈時，表示「警告」
      ，亦即車輛應減速接近，小心通過，且汽車行駛時，應注
      意車前狀況，隨時採取必要之安全措施，竟貿然通過系爭
      路口，肇致本件車禍，被告就本件車禍之發生應負過失責
      任，已如前述。次查，車輛行駛時，駕駛人應注意車前狀
      況，並隨時採取必要之安全措施。又汽車行經設有閃光燈
      號之交岔路口時，閃光黃燈表示警告，應減速慢行，注意
      安全，小心通過。閃光紅燈表示停車再開，車輛應減速接
      近，先停止於交岔路口前，讓幹道車優先通行後，認為安
      全時，方得續行，道路交通安全規則第94條第3項及道路
      交通標誌標線號誌設置規則第211條第1項第1款、第2款分
      別定有明文。查原告於閃光紅燈號誌之系爭交岔路口未停
      車再開，亦未停止於系爭交岔路口前讓幹道車先通行，且
      未確認安全無虞即通行，而肇致本件車禍發生，有道路交
      通事故現場圖、道路交通事故調查報告表(一)、(二)、道路交
      通事故現場照片8幀可稽，堪認原告就本件車禍之發生亦
      有過失。本院審酌原告行經閃光紅燈號誌之系爭交岔路口
      未停車再開，亦未停止於系爭交岔路口前讓幹道車先通行
      ，且未確認安全無虞即通行，及被告行經閃光黃燈號誌之
      系爭交岔路口未減速接近，小心通過等情況，認兩造就本
      件事故之發生，被告應負擔百分之30之過失責任，原告應
      負擔百分之70之過失責任，是原告之請求在164,460元（5
      48200×0.3＝164460）範圍內，應予准許。
（四）按被保險汽車發生汽車交通事故，受益人得在本法規定之
      保險金額內，直接向保險人請求保險金；保險人依本法規
      定給付之保險金，視為加害人或被保險人損害賠償金額之
      一部分，加害人或被保險人受賠償請求時，得扣除之，強
      制汽車責任保險法第28條及第30條分別定有明文。查原告
      已依強制汽車責任保險法之規定向強制汽車責任保險之保
      險人泰安產物保險股份有限公司領取保險金7,927元，業
      如前述，揆諸前開說明，被告自得將原告所受領之上開保
      險金，視為應給付賠償額之一部分予以扣除，則原告得請
      求被告賠償之金額為156,533元（000000－0000＝156533
      ）。
六、綜上所述，原告依侵權行為之法律關係，請求被告給付156,
    533元，及自起訴狀繕本送達之翌日即97年12月5日起至清償
    日，按年息百分之5計算之利息，為有理由，應予准許，逾
    此所為之請求，為無理由，應予駁回。
七、本判決原告勝訴部分所命給付之金額未逾50萬元，應依職權
    宣告假執行；至原告敗訴部分，其假執行之聲請，因訴之駁
    回而失所依附，應併予駁回。
八、訴訟費用負擔之依據：民事訴訟法第79條。
中    華    民    國    98    年     2    月    18    日
                  民事第一庭    法  官  蘇正賢
以上正本係照原本作成
如對本判決上訴，須於判決送達後20日內向本院提出上訴狀
中    華    民    國    98    年     2    月    18    日
                                書記官  陳美萍


司法院資訊處製作；財團法人民間司法改革基金會備份。
